【裁判字號】    90,交易,206
【裁判日期】    900626
【裁判案由】    公共危險
【裁判全文】
臺灣臺南地方法院刑事判決                          九十年度交易字第二六號
    公  訴  人  臺灣台南地方法院檢察署檢察官
    被      告  甲○○
右列被告因公共危險案件，經檢察官聲請簡易判決處刑（九十年度偵字第三Ｏ二號）
，本院新營簡易庭認為不宜，移由本院普通庭審理，本院判決如左：
    主  文
甲○○服用酒類，不能安全駕駛動力交通工具而駕駛，處拘役貳拾日，如易科罰金，
以參佰元折算壹日。
    事  實
一、甲○○於民國九十年一月二十八日晚間，在台南縣新營鐵線里友人住處，飲用啤
    酒後，業已達於不能安全駕駛動力交通工具之程度，竟仍自該處駕駛車牌號碼Ｔ
    Ｉ─四○三二號自用小客車，欲返回其住處，沿柳營鄉鄉道由西向東方向行駛。
    嗣於同日二十時二十七分許（檢察官誤繕為二時二十七分），其行經台南縣柳營
    鄉○○村○○○路○段二九０號前，適有乙○○駕駛車牌號碼七Ｊ─五六七九號
    自用小客車沿同車道行駛於前並擬迴轉，甲○○因不勝酒力致操控能力變差，致
    擦撞由乙○○駕駛之自用小客車左後方。經警據報前往處理，並當場以酒精呼氣
    測試甲○○吐氣之酒精濃度為每公升０．三六毫克（MG/L），而查獲上情。
二、案經台南縣警察局新營分局報請臺灣臺南地方法院檢察署檢察官偵查起訴。
    理  由
一、訊據被告甲○○固坦承於右揭時、地，酒後駕車肇事之事實，惟矢口否認有何公
    共危險犯行，辯稱：當時下毛毛雨，視線不好，伊開得很慢云云。惟查，按酒精
    使用後對人體之影響，除造成自主神經系統亢奮，與認知功能之暫時性缺損外，
    與駕駛能力有關者，為對於移動景物的追蹤能力、經強光照射後恢復視力，及監
    視四周的注意力等，而此三種能力在夜間駕車尤其重要，許多人飲酒後因沒有可
    自覺的生理反應，以致腦部功能已缺損而仍不自知照常開車，此乃許多酒後駕車
    造成意外事故之主因之一（台北醫學院附設醫院精神科蔡尚穎主任論文「酒精對
    人體生理與行為之影響」參照），亦為刑法修正增訂第一百八十五條之三之立法
    理由。次按，許多研究指出呼氣酒精濃度達每公升０．二五毫克以上或血液中酒
    精濃度達０．０五﹪（五０mg/dl）以上，將使其複雜技巧障礙、駕駛能力變壞
    肇事率比未飲酒時高二倍（參見司法院第四十五、第四十六期司法業務研究會研
    究專輯刑事法律專題研究（十七）第三０七頁，中央警察大學交通學系暨交通管
    理研究所蔡中志——對飲酒不能安全駕駛之執法研究）。再者，道路交通安全規
    則第一百十四條第二款規定，汽車駕駛人飲酒後吐氣所含酒精成份（即濃度）超
    過每公升０．二五毫克以上者，不得駕車，即是基於酒精對人體中樞神經系統有
    麻醉作用，為維護安全駕駛，而為之禁止規定。另刑法第一百八十五條之三所稱
    服用酒類或其他相類之物，不能安全駕駛動力交通工具之公共危險條款，則屬抽
    像危險犯之規定，此種抽象危險犯係伴隨飲酒過量駕車之行為而當然成立。換言
    之，只需客觀上有此種行為出現，危險即視為存在，是否果真肇事，並不影響公
    共危險罪責之成立，然如確實因之駕車肇事，其刑責之明顯性，自更不待言。又
    參考德國、美國之認定標準，對於酒精濃度呼氣已達每公升０．五五毫克或血液
    濃度達０．一一％以上，肇事率為一般正常人之十倍，認為已達「不能安全駕駛
    」之標準；至於上揭數值以下之行為，如輔以其他客觀事實得作為「不能安全駕
    駛」之判斷，亦認為應依刑法第一百八十五條之三之規定移送法辦處以刑罰，此
    有法務部八十八年五月十八日法八八檢字第００一六六九號函可資參照。而本件
    被告甲○○於上述時、地，酒後駕車並擦撞他車之事實，除據其供認屬實外，且
    被告駕車肇事後，經警當場測得其吐氣之酒精濃度為每公升０．三六毫克，亦有
    吐氣酒精濃度測試報告表一紙附卷可按，該數值雖尚未達法務部所定之每公升０
    ．五五毫克之標準，惟已超過每公升０．二五毫克以上，依照前開說明可知，被
    告業有複雜技巧障礙及駕駛能力變壞之情形，而依前述道路交通安全規則之規定
    ，本不得駕車，然被告竟無視上開規定，猶駕車外出，嗣後並因不勝酒力，以致
    駕車失控而擦撞他車，足證被告當時之注意力已無法集中，飲酒後確已影響其判
    斷力及肢體協調能力，故被告駕車當時，業已達於不能安全駕駛之程度甚明。況
    被告於警方人員查獲時，身上散發酒精氣味，有證人乙○○及丙○○（即到場處
    理交通事故之員警）到庭證述無訛，復有台南縣警察局道路交通事故調查報告表
    、刑法第一百八十五條之三案件測試觀察紀錄表、酒精測試紙各一紙在卷足考。
    是本件事證已臻明確，被告之前述犯行堪以認定。
二、核被告甲○○所為，係犯刑法第一百八十五條之三之重大違背駕駛安全罪。本院
    審酌被告犯罪之動機、生活狀況、品行、智識程度、及其於酒後駕駛車輛，雖嚴
    重危害交通安全，惟其所測得之吐氣酒精濃度非高等一切情狀，量處如主文所示
    之刑，並諭知易科罰金之折算標準，以資懲儆。
三、據上論斷，應依刑事訴訟法第四百五十二條、第二百九十九條第一項前段，刑法
    第一百八十五條之三、第四十一條第一項前段，罰金罰鍰提高標準條例第二條，
    判決如主文。
中      華      民      國    九十      年      六      月    二十六    日
                                  臺灣臺南地方法院交通法庭
          法  官    田  幸  艷
右正本證明與原本無異。
如不服本判決，應於判決送達後十日內向本院提出上訴狀( 應附繕本 )。
                                      書記官    陳  玉  芬
中      華      民      國    九十      年      六      月    二十六    日
附錄法條：
刑法第一百八十五條之三
服用毒品、麻醉藥品、酒類或其他相類之物，不能安全駕駛動力交通工具而駕駛者，
處一年以下有期徒刑、拘役或三萬元以下罰金。


司法院資訊處製作；財團法人民間司法改革基金會備份。
